【裁判字號】    97,上訴,1292
【裁判日期】    970508
【裁判案由】    毒品危害防制條例
【裁判全文】
臺灣高等法院刑事判決                97年度上訴字第1292號
    上  訴  人
    即  被  告  甲○○
                        現於台北監獄
    選任辯護人  舒建中律師
上列上訴人因毒品危害防制條例案件，不服臺灣臺北地方法院96
年度訴字第799號，中華民國97年2月27日第一審判決（起訴案號
：臺灣臺北地方法院檢察署96年度偵字第3193號），提起上訴，
本院判決如下：
    主  文
上訴駁回。
    事  實
一、甲○○ (所犯持有第一級毒品罪部分，業經被告撤回上訴確
    定) 有多次違反毒品危害防制條例案件經法院判決有罪確定
    之紀錄，且曾因連續施用第二級毒品，經臺灣板橋地方法院
    以94年度簡字第2935號判決判處有期徒刑5月確定， 並於民
    國95年9月27日執行完畢；詎仍不知悔改， 明知安非他命係
    毒品危害防制條例第2條第2項第2款（起訴書漏載第2款）所
    規範之第二級毒品，未經許可，不得販賣，竟基於販賣營利
    之意圖，於95年10月中旬，先陸續向李俊明收受販毒價金共
    計新臺幣（下同）3千元後，於同月中旬間某日， 在臺北縣
    土城市「簡愛汽車旅館」以1公克新臺幣（下同）3千元的代
    價出售第二級毒品安非他命與李俊明， 並交付重量未達1公
    克，但實際重量不明之第二級毒品安非他命與李俊明，然因
    本次交付之毒品重量未達1公克， 故於本次交易幾日後之某
    日，在臺北縣中和市○○路「大潤發」前某處，承前犯意，
    接續將前次未交付足之第二級毒品安非他命交與李俊明。
二、甲○○亦明知甲基安非他命係毒品危害防制條例第2條第2項
    第2款（起訴書漏載第2款）所規範之第二級毒品，未經許可
    ，不得販賣，竟基於賣出營利之犯意，販入8包（不含分裝
    袋之總淨重20點9公克）之甲基安非他命（起訴書誤載為安
    非他命）。復於96年2月1日中午12時許，在臺北縣中和市○
    ○路與連城路口附近，將前述向「西瓜」購入甲基安非他命
    其中1包（不含分裝袋之淨重7點1公克），以1萬6千3百元之
    價格售予蕭秀廷（因自偵查起即未適用證人保護法隱匿其年
    籍資料，故雖蕭秀廷於警詢、偵查中曾供稱害怕遭到報復，
    但相關資料既已披露於卷證且經被告委任辯護人閱卷，是無
    保密之實益）。嗣於96年2月3日零時25分許，為警在臺北縣
    新店市○○路2巷29號前查獲，並在其所駕駛之車牌號碼
    6229－ＥＰ號自用小客車上起出未及賣出之甲基安非他命7
    包（不含分裝袋之總淨重13點8公克，驗餘總淨重13點788
    公克）。
三、案經臺北縣政府警察局新店分局報告臺灣臺北地方法院檢察
    署檢察官偵查起訴。
    理  由
壹、程序方面：
一、按「被告以外之人於檢察事務官、司法警察官或司法警察調
    查中所為之陳述，與審判中不符時，其先前之陳述具有較可
    信之特別情況，且為證明犯罪事實存否所必要者，得為證據
    。」刑事訴訟法第159條之2定有明文。被告甲○○及其辯護
    人於原審認證人李俊明（下逕稱其名）於警詢中所陳，為被
    告以外之人於審判外之言詞陳述，無證據能力等語。經原審
    於審判時傳喚證人李俊明到庭結證，認其警詢與審理中之供
    述並無顯著差異，依前開規定，李俊明之警詢筆錄自不得作
    為證據。
二、「被告以外之人於偵查中向檢察官所為之陳述，除顯有不可
    信之情況者外，得為證據。」 為刑事訴訟法第159條之1第2
    二項所規定，李俊明、證人蕭秀廷（下逕稱其名）於偵查中
    向檢察官所為之結證陳述，原則上即有證據能力，被告及其
    辯護人又未能證明有何顯有不可信之情況，其否認李俊明、
    蕭秀廷向檢察官所為結證陳述之證據能力，並不足採。
三、「被告以外之人於審判中有下列情形之一，其於檢察事務官
    、司法警察官或司法警察調查中所為之陳述，經證明具有可
    信之特別情況，且為證明犯罪事實之存否所必要者，得為證
    據：．．．三、滯留國外或所在不明而無法傳喚或傳喚不到
    者。」刑事訴訟法第159條之3第3款規定明確。 蕭秀廷經原
    審多次傳、拘及請警員協尋渠到庭證述無著，而有所在不明
    致無法傳喚之情事。查蕭秀廷於警詢中陳述之正確性，業經
    渠於偵查中再三表明，是有可信之特別情況，且為證明被告
    事實欄三所示犯罪事實存否所必要，依據本段首揭規定，有
    證據能力。
四、被告及辯護人對於公訴人提出之其餘證據資料，亦均不爭執
    其證據能力，本院審酌該等言詞供述及書面作成時之狀況，
    並無不宜作為證據之情事， 依刑事訴訟法第159條之5第2項
    規定，得作為證據。
貳、實體方面：
一、訊據被告矢口否認有何販賣第二級毒品與蕭秀廷、李俊明之
    犯行，辯稱：伊有幫蕭秀廷調毒品，但沒有賺差價，伊跟藥
    頭買，再以原價給蕭秀廷；其亦無賣出毒品與李俊明，而係
    與李俊明各出資一半，由伊向藥頭購買云云。經查：
  (一)證人李俊明於原審到庭證稱：「我受到一位林小姐恐嚇我，
    所以我才不敢來，我現在在員警的陪同之下，我願意出來作
    證。林小姐說如果我咬甲○○賣毒，她要對我不利。」、「
    （問：你在新店分局製作筆錄，警察有要你交出一個人來或
    是你自己主動供出上游？）答：我主動供出上游。」、「（
    問：你的上游也就是賣給你毒品的人是誰？）答：甲○○。
    」、「（問：是你主動打電話給甲○○要買，還是甲○○問
    你要不要買？）答：甲○○用○九一八那隻電話給我，說他
    缺錢，要我幫忙他一下。」、「我在甲○○缺錢的時候，先
    拿壹仟元給甲○○，之後甲○○才把東西補給我。」、「（
    問：被告有無說到他是要跟你一起合買，還是有別的情形？
    ）答：被告只是說他缺錢，看我有多少錢可以給他。」、「
    是被告跟我說一公克三千元，我現在已經記不太清楚，但當
    時筆錄上都已經說的很清楚。」、「（問：對於你在警詢及
    偵查中所述內容有何意見？）答：應以我在檢察官那裡作證
    的那份筆錄為準。」、「（問：經整理你上開陳述，是否被
    告係於九十五年十月中旬在臺北縣土城市簡愛汽車旅館以一
    公克三千元的代價出售第二級毒品安非他命一公克給你，而
    於該次交易後幾日後被告又在臺北縣中和市○○路大潤發前
    另提供你第二級毒品安非他命，並表示因在土城市所交付的
    毒品重量不足，所以在中和市這一次補足重量而未向你收取
    費用？）答：是。」、「（問：被告該二次給付給你的毒品
    總共重量你是否知道？）答：二次合起來應該有一公克。」
    、「（問：你先後給被告約新臺幣三千元的時間點是否均在
    簡愛汽車旅館交易之前？）答：是在簡愛汽車旅館交易之前
    ，我就有陸續把約新臺幣三千元的現金給被告了，因為被告
    常常跟我借款。」、「．．．我現在非常清醒，我的精神都
    很好，我今天說的都是事實。」（見原審卷第104至109頁參
    照）。查以證人於原審審判中，雖就向被告購買毒品之部分
    細節，有陳述與偵查中有少許出入，惟以李俊明慣於施用毒
    品者，且又無證據證明李俊明可自行生產欲施用之毒品，故
    必然經常有向他人購買之經歷，是對此一年多前（購買時為
    95年10月中旬，於原審證述時間為97年1月3日）發生之事情
    細節，記憶模糊混淆乃人之常情，本院於詰問時，並提示其
    偵查中陳述內容以詢，證人李俊明已能明確還原當時場景，
    故其於人原審審判中陳述應較為可採。雖然證人李俊明於原
    審另證陳：「（問：被告是不是請你施用過安非他命？）答
    ：沒有，我印象中我是錢先給他，但是他怎麼去用錢我不知
    道，但他後來將跟別人拿的安非他命給我。」等語（見原審
    卷第109頁參照），但此無非是因被告經濟情況不佳， 沒錢
    價購毒品以備出售，故先向李俊明收錢後，再找上手購入毒
    品再轉賣與李俊明賺取差價，被告執此隻字片語順勢辯稱其
    與李俊明係合資購買毒品云云，委無可採，本件事證已屬明
    確。
  (二)另證人蕭秀廷於警詢中證稱：「．．．我於九十六年二月一
    日十二時左右向綽號叫『小龍』之男子至臺北縣中和市○○
    路與連城路口附近以新臺幣一萬六千三百元向他購買安非他
    命一包（毛重七．四公克、淨重七．一公克）塑膠袋裝，警
    方所查扣之安非他命四包（毛重六．二公克、淨重四．八公
    克）塑膠袋裝、已使用過殘渣安非他命一瓶（毛重二．七公
    克、淨重○．二公克）、安非他命殘渣袋三包（塑膠袋）、
    海洛因殘渣袋四包（塑膠袋）是我吸食後所剩。」、「．．
    ．第二次我於九十六年二月一日十二時左右用我的手機撥打
    0000000000號給綽號『小龍』之男子，向綽號叫
    『小龍』之男子以新臺幣一萬六千三百元購買安非他命一包
    （毛重七．四公克、淨重七．一公克）塑膠袋裝，他叫我至
    臺北縣中和市○○路與連城路口附近與他進行毒品交易，．
    ．．」、「（問：你是否知道綽號叫『小龍』之男子之真實
    姓名？聯絡電話為何？有無仇恨？特徵如何？你與綽號叫『
    小龍』之男子是如何認識？）答：我不知道綽號叫『小龍』
    之男子真實年籍，年約二十幾歲左右，身高約一七○公分，
    重約六十公斤左右，操閩南口音。．．．」、「（問：經你
    當場指認甲○○．．．是否為與你所稱之綽號叫『小龍』之
    男子？）答：經我當場指認為綽號叫『小龍』之男子無誤。
    」（前揭偵查卷第26至33頁參照）、於偵查中亦證稱：「（
    問：你於警局時，是否有受到強暴、脅迫、威脅、恐嚇或利
    誘？）答：都沒有。」、「（問：有何意見？）答：我剛才
    在警局所述都是真的，但是我怕我受到報復，我不知該如何
    是好，我好怕遭受報復，．．．」、「（問：妳施用之毒品
    是何人賣妳的？）答：就是甲○○賣給我的。」、「（問：
    你是何時向甲○○買的？）答：我是於九十五年五月就有向
    他買過一次，最後一次是在九十六年二月一日，而警方在我
    住處查獲的毒品就是我向他於二月一日賣（買）的。」、「
    （問：甲○○為何昨日到妳家？）答：昨日我的住處被搜索
    ，警察問我的毒品是向何人買的，警察要我協助抓甲○○，
    我就協助警方把甲○○騙出來，我當時打電話給甲○○說我
    要買，所以他就帶毒品要來和我交易，之所以這樣警察才抓
    的到他．．．」、「（問：警方因為妳供出甲○○，是否有
    和妳交換任何利益？）答：沒有，警方並沒有說不用移送我
    ，只說我供出上游因此而破獲的話可以減輕刑度。」、「（
    問：妳是不是為求交保，現在才在檢察官面前這樣說？）答
    ：我說的都是實話，我沒有騙檢察官。」、「（問：有何補
    充？）答：因為甲○○一直和我說不要咬他，不要指證他，
    這種事如果讓他知道是我指證他的話，我很怕他會報復我，
    請不要讓他知道是我指證他的，因為我真的很害怕。」（前
    揭偵查卷第96至98頁參照），次查由蕭秀廷處起出之透明晶
    體7包（不含分裝袋之總淨重13點8公克，驗餘總淨重13點78
    8公克），經送臺灣檢驗科技股份有限公司檢驗， 認乃含甲
    基安非他命成分之物，此有該公司96年3月9日CH／2007 ／
    21183號濫用藥物檢驗報告在卷可考（前揭偵查卷第159頁參
    照），該公司分別以EIA酵素免疫分析法、 GC／MS氣相層析
    ／質譜儀法為初步、確認檢驗，其結果信而有徵，可供本院
    為認定事實之依據。是可證明被告有販賣第二級毒品甲基安
    非他命與蕭秀廷之事實，且蕭秀廷迭於偵查中表示擔心遭報
    復，故其躲避不敢至原審接受詰問，以本案情節、被告素行
    ，且李俊明也證稱至原審出庭前尚遭不明人士恐嚇等等跡證
    ，並揆諸一般社會經驗法則，蕭秀廷之反應亦屬正常，被告
    及其辯護人辯陳：蕭秀廷不敢到法院接受詰問檢驗，顯然其
    證詞不足採信云云，尚無理由。又被告於警詢中陳稱，自95
    年12月底至本次為警查獲時，共計向「西瓜」購入安非他命
    約40公克（前揭偵查卷第18、19頁參照），但以蕭秀廷所證
    向被告購入之第二級毒品數量（1包，不含分裝袋之淨重7點
    1公克）， 併計被告本案為警查獲時起出時之第二級毒品數
    量（7包，不含分裝袋之總淨重13點8公克），以有利被告之
    法則論斷，且參諸本段前開鑑定結果，被告應係於95年12月
    底，意圖賣出營利，向「西瓜」購入第二級毒品甲基安非他
    命8包（不含分裝袋之總淨重20點9公克， 7點1公克加13點8
    公克等於20點9公克），且將其中一包（不含分裝袋之淨重7
    點1公克）賣出與蕭秀廷（ 出賣與李俊明之第二級毒品乃95
    年間10月中旬間之事，與此次無涉）。至於蕭秀廷於警詢、
    偵查中證稱含本次，共計3度向被告購入毒品， 但此為數罪
    ，無審判不可分關係，被告是否另涉毒品危害防制條例案件
    ，應由檢察官另行處理，併此敘明。
  (三)綜上所述，被告2次販賣第二級毒品犯行均明確， 被告所辯
    不足採信，應各予論處。
二、按甲基安非他命、安非他命，依毒品危害防制條例第2條第2
    項第2款規定，均屬第二級毒品；而所謂販賣， 係意圖販賣
    而有販入或賣出之行為而言，其販入及賣出之行為，不必二
    者兼備，有一即屬成立販賣，然販入之後復行賣出，則仍應
    僅成立一販賣行為。是被告於95年12月某日下午5時許， 向
    「西瓜」販入8包第二級毒品甲基安非他命， 嗣於96年2月1
    日中午12時許將其中1包賣出與蕭秀廷之行為， 應整體論以
    一販賣第二級毒品罪。核被告所為，係違反毒品危害防制條
    例第4條第2項之販賣第二級毒品罪（2罪）。 被告持有第二
    級毒品之行為，為販賣之高度行為吸收，不另論罪。被告所
    犯二次販賣第二級毒品罪，行為各別、法益不同，應分論併
    罰，雖起訴書似認被告二次販賣毒品行為應論以一罪，且被
    告辯護人於原審亦辯稱販賣毒品應屬集合犯云云，然蒞庭檢
    察官已當庭更正應為數罪併罰（見原審卷第132頁參照） ，
    且按「刑法於94年2月2日修正公布，刪除第56條所定連續犯
    之規定，自95年7月1日施行。而基於概括犯意連續多次販賣
    毒品之行為，於刑法修正刪除連續犯規定之前，均依連續犯
    論以一罪。此次刑法第56條修正理由之說明謂：『對繼續犯
    同一罪名之罪者，均適用連續犯之規定論處，不無鼓勵犯罪
    之嫌，亦使國家刑罰權之行使發生不合理之現象。』『基於
    連續犯原為數罪之本質及刑罰公平原則之考量，爰刪除有關
    連續犯之規定』等語，即係將本應各自獨立評價之數罪，回
    歸本來就應賦予複數法律效果之原貌。而所謂集合犯是指立
    法者所制定之犯罪構成要件中，本就預定有數個同種類之行
    為將反覆實行之犯罪而言，將各自實現犯罪構成要件之多數
    行為，解釋為集合犯，而論以一罪。是以對於集合犯，必須
    從嚴解釋，以符合立法者之意向。觀諸毒品危害防制條例所
    定之販賣毒品罪之構成要件文義，實無從認定立法者本即預
    定該犯罪之本質，必有數個同種類行為而反覆實行之集合犯
    行，故販賣毒品罪，難認係集合犯。因此，就刑法修正施行
    後多次販賣毒品之犯行，採一罪一罰，始符合立法本旨。」
    最高法院著有97年度臺上字第550號判決意旨可資參照， 辯
    護人所辯，容有誤會。查被告有事實欄所示刑之執行紀錄，
    此有臺灣高等法院被告前案紀錄表附卷足憑，其於受刑之執
    行完畢後5年內故意再犯本件有期徒刑以上之刑之2罪，均為
    累犯，除依刑法第65條第1項規定，毒品危害防制條例第4條
    第2項之罪法定刑中無期徒刑部分不得加重外， 各應依刑法
    第47條第1項加重其刑。
三、原審因認被告兩次販賣第二級毒品之犯行明確，引用毒品危
    害防制條例第4條第2項、第11條第1項、第18條第1項前段、
    第19條第1項，刑法第11條前段、第47條第1項、 第51條第5
    款。並審酌被告意圖營利而販入之第二級毒品數量，販賣之
    數量，犯罪所得，國中畢業之教育程度（偵查卷第13頁參照
    ），被告之不良素行，犯後毫無悔意及其他一切情狀，就所
    犯2罪各量處如有期徒刑7年6月、8年，並定其應執行，以資
    儆懲。對於扣案附表一所示之物，為第二級毒品，應依毒品
    危害防制條例第18條第1項前段規定，不問屬於犯人與否 ，
    均沒收銷燬之。對於扣案附表二所示之物，分別為包裝附表
    一所示毒品而供被告販賣該等毒品所用之物，且為被告所有
    ，應依毒品危害防制條例第19條第1項前段規定均予沒收 。
    復認未扣案之 被告販賣第二級毒品與李俊明的所得價金3千
    元，及販賣第二級毒品與蕭秀廷的所得價金1萬6千3百元 ，
    均應依毒品危害防制條例第19條第1項規定宣告沒收， 全部
    或一部不能沒收時，以其財產抵償之。復對於未扣案之門號
    0000000000號行動電話，雖係被告用以聯絡蕭秀廷出售毒品
    所用之物，此據蕭秀廷供明，被告也不否認曾使用此門號（
    前揭偵查卷第22頁參照），但因無證據證明現是否為被告所
    有，也非違禁物，不予宣告沒收。對於扣案4萬1千4百元及0
    00000000、0000000000、0000000000號行動電話，均非違禁
    物，而被告稱分別為其向所服務之餐廳借支欲用以購買機車
    的錢，以及與朋友聯絡用的電話，且無證據證明與本案有何
    關係，不符沒收要件，並予敘明。核其認事用法，尚無不合
    ，量刑亦稱妥適，上訴人即被告上訴意旨仍執前詞，否認犯
    罪，指摘原判決不當，請求就此部分撤銷改判，並無理由，
    此部分上訴應予駁回。
據上論斷，應依刑事訴訟法第368條，判決如主文。
本案經檢察官周誠南到庭執行職務。
中    華    民    國    97    年    5     月     8    日
                  刑事第４庭    審判長法  官  沈宜生
                                      法  官  鄭水銓
                                      法  官  周煙平
以上正本證明與原本無異。
如不服本判決，應於收受送達後十日內向本院提出上訴書狀，其
未敘述上訴之理由者並得於提起上訴後十日內向本院補提理由書
（均須按他造當事人之人數附繕本）。
                                      書記官  蕭麗珍
中    華    民    國    97    年    5     月    13    日
附錄：本罪論罪科刑法條
毒品危害防制條例第4條第2項
製造、運輸、販賣第二級毒品者，處無期徒刑或7年以上有期徒
刑，得併科新臺幣7百萬元以下罰金。
附表一：含第二級毒品甲基安非他命之物，總重十三點八公克，
        驗餘總重十三點七八八公克。
附表二：包裝附表一所示第二級毒品之分裝袋七枚。


司法院資訊處製作；財團法人民間司法改革基金會備份。
